【裁判字號】    99,審訴,3491
【裁判日期】    991115
【裁判案由】    毒品危害防制條例
【裁判全文】
臺灣高雄地方法院刑事判決            99年度審訴字第3491號
公  訴  人  臺灣高雄地方法院檢察署檢察官
被      告  乙○○
上列被告因毒品危害防制條例案件，經檢察官提起公訴（99年度
毒偵字第4799號），嗣本院訊問被告後，因被告就其被訴事實為
有罪之陳述，經詢問被告及檢察官之意見後，合議庭裁定由受命
法官依簡式審判程序獨任審理，並判決如下：
    主  文
乙○○施用第一級毒品，累犯，處有期徒刑拾壹月。
    事  實
一、乙○○前於民國87年間因施用毒品案件，經本院以87年度毒
    聲字第1999號裁定送觀察勒戒後，因無繼續施用毒品傾向，
    而於87年9 月30日執行完畢釋放，並經臺灣高雄地方法院檢
    察署檢察官以87年度偵字第17343 號為不起訴處分確定。復
    於上開觀察勒戒執行完畢釋放後5 年內，於90年間再因施用
    毒品案件，經本院以90年度毒聲字第2182號裁定送觀察勒戒
    後，因認有繼續施用毒品傾向，再以90年度毒聲字第2727
    號裁定令入戒治處所施以強制戒治，於90年10月30日因停止
    處分出監，並以90年度訴字第1107號判處有期徒刑1 年確定
    。又因詐欺、施用毒品、偽造文書等案件，經本院及臺灣高
    等法院高雄分院分別以94年度簡字第3361號、94年度訴字第
    4246號、95年度訴字第4556號、95年度上訴字第225 號各判
    處有期徒刑3 月、10月、3 月、11月、4 月，各罪經減刑後
    合併定應執行刑為有期徒刑9 月確定，於96年12月23日因縮
    刑期滿執行完畢出監。詎其不知悔改，明知海洛因業經毒品
    危害防制條例第2 條第2 項第1 款明定為第一級毒品，不得
    非法施用，仍基於施用第一級毒品海洛因之犯意，於99年7
    月15日9 時40分許回溯72小時內之某時，於高雄地區某處，
    以海洛因摻入香菸吸食之方式，施用第一級毒品海洛因1 次
    。嗣於同日9 時40分許，因屬受保護管束人，經臺灣高雄地
    方法院檢察署觀護人室通知採尿送驗，檢驗結果呈嗎啡陽性
    反應，始悉上情。
二、案經臺灣高雄地方法院檢察署觀護人簽分臺灣高雄地方法院
    檢察署檢察官偵查起訴。
    理  由
一、本件被告乙○○所犯為死刑、無期徒刑、最輕本刑為3年以
    上有期徒刑以外之罪，其於審判程序中就被訴事實為有罪之
    陳述，經本院告知簡式審判程序之旨，並聽取當事人意見後
    ，認宜進行簡式審判程序，爰依刑事訴訟法第273條之1第1
    項規定，裁定進行簡式審判程序，合先敘明。又簡式審判程
    序之證據調查，依刑事訴訟法第273條之2規定，不受同法第
    159條第1項審判外陳述排除之限制，再被告對於卷內之各項
    證據亦不爭執證據能力（本院卷第26頁背面），故卷內所列
    之各項證據，自得作為證據，先予敘明。
二、前揭事實，業據被告乙○○於本院審理中坦承不諱；其為警
    查獲時所採尿液經送檢驗結果（檢體編號：000000000），
    確呈嗎啡之陽性反應，此有臺灣高雄地方法院檢察署受保護
    管束人（被告）尿液檢體監管紀錄表、臺灣檢驗科技股份有
    限公司濫用藥物檢驗報告各1份（參偵卷第2、3頁）在卷可
    稽。綜上所述，被告上開任意性之自白既有前揭證據可佐，
    核與事實相符，自得採為論罪科刑之依據。又被告有犯罪事
    實欄所載之犯罪前科及執行情形，有臺灣高等法院被告前案
    紀錄表1份在卷可稽，是本案事證已臻明確，被告犯行洵堪
    認定。
三、按毒品危害防制條例於92年7 月9 日修正公布，自93年1 月
    9 日施行，其中第20條、第23條將施用毒品之刑事處遇程序
    程序，區分為「初犯」及「5 年內再犯」、「5 年後再犯」
    。依其立法理由之說明：「初犯」，經觀察、勒戒或強制戒
    治後，應為不起訴處分或不付審理之裁定；經觀察、勒戒或
    強制戒治執行完畢釋放後，「5 年內再犯」者，因其再犯率
    甚高，原實施之觀察、勒戒及強制戒治既已無法收其實效，
    爰依法追訴或裁定交付審理。至於經觀察、勒戒或強制戒治
    執行完畢釋放後，「5 年後再犯」者，前所實施之觀察、勒
    戒或強制戒治已足以遮斷其施用毒品之毒癮，為期自新及協
    助其斷除毒癮，仍適用「初犯」規定，先經觀察、勒戒或強
    制戒治之程序。從而依修正後之規定，僅限於「初犯」及「
    5 年後再犯」2 種情形，始應先經觀察、勒戒或強制戒治程
    序。倘被告於5 年內已再犯，經依法追訴處罰，縱其第3 次
    （或第3次 以上）再度施用毒品之時間，在初犯經觀察、勒
    戒或強制戒治執行完畢釋放5 年以後，已不合於「5 年後再
    犯」之規定，且因已於「5 年內再犯」，顯見其再犯率甚高
    ，原實施觀察、勒戒或強制戒治，已無法收其實效，即應依
    該條例第10 條 處罰（最高法院95年5 月9 日第7 次刑事庭
    會議決議參照）。本件被告前因施用毒品案件，經送觀察勒
    戒，於87年9 月30日執行完畢，嗣因施用毒品案件，經本院
    號裁定送觀察勒戒、強制戒治後，並以90年度訴字第1107號
    判處有期徒刑1 年確定，於92年5 月30日執行完畢出監，有
    臺灣高等法院被告前案紀錄表1 份在卷可按，故被告於前述
    觀察勒戒執行完畢釋放後，5 年內再犯上開施用毒品罪，並
    經判決確定，則其再度犯本件施用毒品犯行，雖距前述強制
    戒治執行完畢釋放後已逾5 年，揆諸前開說明，仍應依法論
    科。
四、核被告乙○○所為，係犯毒品危害防制條例第10條第1項之
    施用第一級毒品罪。被告因施用而持有海洛因、之低度行為
    ，應為施用之高度行為所吸收，不另論罪。又被告有犯罪事
    實欄所載之犯罪前科及執行情形，有臺灣高等法院被告前案
    紀錄表1份在卷可查，其於上開有期徒刑執行完畢後5年內，
    故意再犯本件有期徒刑以上之罪，為累犯，應依刑法第47條
    第1項之規定加重其刑。審酌被告歷經觀察勒戒、強制戒治
    ，然仍未戒除毒癮，顯見其意志不堅，惟念其施用毒品之行
    為，究屬戕害自己身心，尚未危害他人，且於本院審理中已
    坦承犯行，犯罪後態度良好等一切情狀，暨檢察官之具體求
    刑，爰量處主文所示之刑，以資懲儆。
據上論斷，應依刑事訴訟法第273 條之1 第1 項、第299 條第1
項前段，毒品危害防制條例第10條第1 項，刑法第11條前段、第
47 條 第1 項，判決如主文。
本案經檢察官甲○○到庭執行職務。
中    華    民    國    99    年    11   月    15    日
                  刑事第十庭   法  官  張  震
以上正本證明與原本無異。
如不服本判決應於收受判決後10日內向本院提出上訴書狀，並應
敘述具體理由。其未敘述上訴理由者，應於上訴期間屆滿後20日
內向本院補提理由書 (均須按他造當事人之人數附繕本)「切勿
逕送上級法院」。
中    華    民    國    99    年    11    月    15    日
                               書記官  邱家銘
附錄本判決論罪科刑之法條：
毒品危害防制條例第10條第1項
施用第一級毒品者，處6月以上5年以下有期徒刑。

司法院資訊處製作；財團法人民間司法改革基金會備份。
